【裁判字號】    95,上訴,1642
【裁判日期】    950818
【裁判案由】    毒品危害防制條例等
【裁判全文】
臺灣高等法院刑事判決                95年度上訴字第1642號
上  訴  人
即  被  告  丙○○
指定辯護人  本院公設辯護人  周君穎
上  訴  人
即  被  告  己○○
選任辯護人  黃柏彰律師
上  訴  人
即  被  告  戊○○
選任辯護人  謝秉原律師
上  訴  人
即  被  告  庚○○
選任辯護人  洪東雄律師
上  訴  人
即  被  告  甲○○
                    (
選任辯護人  邱清銜律師
上列上訴人因毒品危害防制條例等案件，不服臺灣桃園地方法院
94年度訴字第178號，中華民國95年3月31日第一審判決（起訴案
號：臺灣桃園地方法院檢察署94年度偵字第2209號），提起上訴
，本院判決如下：
    主  文
原判決關於丙○○、戊○○、己○○、庚○○、甲○○部分均撤
銷。
丙○○共同運輸第一級毒品，處有期徒刑拾年。扣案如附表一所
示之物均沒收銷燬之；扣案如附表二所示供運輸毒品所用之物，
均沒收。
己○○、庚○○共同運輸第一級毒品，均各處有期徒刑壹拾貳年
。扣案如附表一所示之物均沒收銷燬之；扣案如附表二所示供運
輸毒品所用之物，均沒收。
戊○○、甲○○共同幫助運輸第一級毒品，戊○○累犯，處有期
徒刑捌年，甲○○處有期徒刑柒年陸月。
    事  實
一、戊○○前因違反毒品危害防制條例案件，於民國88年8月12
    日經臺灣臺中地方法院以88年訴字第938號判決判處有期徒
    刑7月確定，並於88年10月29日入監執行，於89年5月24日縮
    短刑期執行完畢（構成累犯）。復因違反毒品危害防制條例
    案件，於94年3月9日經臺灣彰化地方法院以94年度訴字第19
    號判決判處有期徒刑8月確定，尚未執行。
二、陳錦銘（原審通緝中）與丙○○、己○○、戊○○、庚○○
    、甲○○、乙○○（上訴後，於95年7月16日死亡，經本院
    於95年7月28日判決公訴不受理）以上7人，均明知海洛因業
    經行政院公告列為管制物品，且係屬毒品危害防制條例第2
    條第2項第1款所列之第一級毒品，非經許可不得運輸入境，
    陳錦銘、庚○○、己○○三人竟共同基於意圖運輸屬管制進
    出口物品之第一級毒品海洛因入境中華民國臺灣地區之犯意
    聯絡，謀議由陳錦銘至泰國購買海洛因後，以保險套包裹、
    分裝成橢圓狀（以下稱海洛因球），由庚○○、己○○分別
    尋覓可前往泰國私運海洛因入境臺灣之成員，由該成員以將
    海洛因球自肛門塞入下腸道內之方式私運入境。計劃決定後
    ，庚○○於93年10月間某日在其位於彰化縣鹿港鎮頭南里頭
    庄巷40之2號住處，詢問戊○○是否要一同出國旅遊，戊○○表明錢不夠，庚○○告知可以幫忙出旅遊費用，嗣於同年
    10月中旬的某日，庚○○打電話予戊○○詢問關於出國旅遊
    之事，戊○○遂應允之，庚○○並要戊○○去旅行社詢問有
    關如何參加泰國旅行團之事宜，戊○○於是前往位於臺中市
    聯大旅行社向該旅行社職員張秀惠詢問，有沒有到泰國的旅
    行團及行程如何，向張秀惠索取旅行社名片，洽詢辦護照要
    哪些證件，其後在庚○○家中適遇陳錦銘，陳錦銘請戊○○
    施打海洛因（陳錦銘有關轉讓第一級毒品海洛因犯行未據起
    訴），並要約戊○○參加這次旅遊攜帶海洛因闖關回國，庚○○表明參加旅行團之費用不用支付；庚○○復向乙○○詢
    問，有朋友要組團至泰國旅遊是否要參加，乙○○雖表同意
    但表示沒有錢可以出國，庚○○即向乙○○表示不用出旅費
    ，乙○○於是將照片及護照交予庚○○辦理出國旅遊之事宜
    。己○○則於93年11月初某日在其位於臺中縣沙鹿鎮○○路
    金星2巷107號住處詢問丙○○是否要參加旅行團出國旅行、
    順便賺錢，丙○○4、5日後應允之，並將護照交予己○○辦
    理；己○○另於93年11月初某日在其位於住處，邀至其住處
    聊天之甲○○一同參加旅行團前往泰國旅遊，甲○○聞之遂
    應允，並交付證件予己○○辦理，己○○並將其及丙○○、
    甲○○之證件交予陳錦銘辦理參加赴泰國旅行團之事宜。戊○○尋妥聯大旅行社後，越數日，戊○○帶陳錦銘及庚○○
    一同至上述之聯大旅行社，陳錦銘將己○○、丙○○、甲○○之證件交予聯大旅行社職員張秀惠，表示要辦理護照及出
    國旅遊，陳錦銘並先交付訂金新臺幣（下同）5000元予張秀
    惠，迨辦妥己○○等3人之護照後，陳錦銘復告知聯大旅行
    社職員張秀惠，戊○○也要出國辦理護照，請張秀惠辦理申
    請戊○○之護照，並詢問有沒有到泰北的旅行團，並指定出
    團之時間為15日左右，張秀惠向同業查詢後回覆陳錦銘，有
    天海旅行社舉辦之「知性泰北真情五日遊」旅遊行程，陳錦
    銘於是把戊○○等人的護照證件交予張秀惠，並交付庚○○
    等6人每人團費14500元，合計87,000元（包括所有護照申請
    費、泰國簽證費及團費）。陳錦銘先於93年11月15日自行搭
    乘飛機前往泰國清邁向真實姓名、年籍不詳之成年人購買數
    量不詳之海洛因，以保險套將海洛因包裹、分裝成海洛因球
    ，等候庚○○、己○○等人到來。丙○○則於同年月16日凌
    晨，搭乘計程車道至己○○的住處，由己○○的友人駕車搭
    載己○○、丙○○、甲○○前往庚○○位於上址住處與戊○○、乙○○等人會合，然後庚○○、己○○、丙○○、戊○○、乙○○、甲○○6人搭車一同至桃園中正國際機場，與
    不知情之林瑩蘭擔任「捷安達知性泰北真情五日遊」領隊之
    旅行團集合，全團共有23人，全團於是日早上7時50分搭乘
    華信航空公司AE835號航班班機抵達泰國清邁機場，陳錦銘
    於旅行團至泰國第二天（按即同年月17日）行程晚上在清萊
    的餐廳吃飯時，撥打己○○之行動電話，己○○隨即將電話
    拿給領隊林瑩蘭接聽，陳錦銘表示是己○○等6人的朋友，
    詢問旅行團第3天在緬甸的行程時間可不可以久一點，並稱
    己○○6個人要脫隊到緬甸找朋友云云，庚○○、己○○等6
    人跟隨旅行團之第3天行程是安排1日遊泰國、緬甸、寮國，
    庚○○、己○○等6人於93年11月18日上午10時許，在泰國
    、緬甸邊境，由庚○○、己○○向領隊林瑩蘭表示要脫隊去
    緬甸找朋友，領隊林瑩蘭乃要求庚○○等6人於離隊切結書
    上簽名，然後由庚○○、己○○撥打電話與陳錦銘聯絡前來
    ，庚○○等6人於是跟著陳錦銘至緬甸的1個小旅館的房間內
    ，庚○○、己○○等6個人及陳錦銘進入飯店房間後，陳錦
    銘交予庚○○1包裝有數量不詳之海洛因球，並向在場人稱
    若幫忙帶回臺灣，除免除代墊之旅費外，每粒海洛因球即可
    獲得2萬元，丙○○應允之，戊○○、甲○○則臨陣退縮。
    當日晚上10時許，回到飯店，就由同房之己○○告知丙○○
    要以上述方式攜帶運輸海洛因回臺灣，為便於將海洛因球自
    肛門塞入，須以潤滑劑輔助，庚○○乃於93年11月19日旅行
    團至清邁家樂福大賣場時，進入該大賣場之藥局要購買潤滑
    劑，因不會講英語，遂問同團不知情進入藥局欲購買濕紙巾
    之丁○○，潤滑劑的英文怎麼講，經丁○○告知為KY-JELLY
    潤滑劑，庚○○於是向店員購買3條KY-JELLY潤滑劑，晚間
    回到飯店房間交予同房之乙○○，並囑其叫其他人來房間拿
    潤滑劑。戊○○、甲○○二人竟基於幫助運輸第一級毒品海
    洛因之犯意聯絡，相偕於20日早上凌晨5、6時左右，至丙○○與己○○同住的房間裡，由戊○○將自乙○○處取得之
    KY-JELLY潤滑劑塗抹在海洛因球上，己○○再囑戊○○、甲○○將塗抹好之海洛因球塞入俯臥於床上之丙○○的肛門內
    ，丙○○並將1粒海洛因球放入其黑色行李袋，藏置於黑白
    相間短褲內，將海洛因二小包藏放於向庚○○借得之夾克內
    ，將二小包海洛因殘渣袋藏放於所穿之襪子內。嗣庚○○、
    己○○、丙○○、戊○○、甲○○、乙○○隨旅行團於93
    年11月20日自泰國清邁搭乘華信航空AE 836班次班機抵達桃
    園中正國際機場，而將上開管制進出口之第一級毒品海洛因
    私運入境，於同日下午17時30分許在中正機場第一航廈海關
    入境檢查室，為警查獲丙○○所攜帶托運黑色行李（行李牌
    號碼：0000000000）內，藏放於黑白相間短褲內1顆海洛因
    球（驗餘淨重32.65公克，包裝重4.00公克，純度65.82％，
    純質淨重21. 49公克），翌日（按即21日）凌晨0時45分許
    ，警方人員將丙○○送入內政部警政署航空警察局（下稱航
    警局）拘留所留置時，分別在丙○○向庚○○借穿之運動夾
    克右邊口袋發現乙包海洛因毒品（包裝重0. 98公克），及
    左、右腳襪子內各發現2小包含有海洛因無法析離之殘渣袋
    （包裝重0.36公克）。同日上午10時30分許，丙○○在航警
    局因有便意要求上廁所時，將2顆海洛因球（合計淨重67.36
    公克，包裝重合計6.30公克，純度79.45％，純質淨重53.52
    公克）排出體外，再以衛生紙包裹，夾藏在褲腰帶處，趁警
    方不備之際，再丟到航警局辦公室辦公桌下。同日上午11時
    ，航警局準備將丙○○移送臺灣桃園地方法院檢察署時，丙○○趁機交予不知情之胞姊吳素惠（業經臺灣桃園地方法院
    檢察署檢察官不起訴處分）1包海洛因（淨重2.15公克，包
    裝重0.82公克，純度65.3 0％，純質淨重1.40公克），而當
    場為警查獲；嗣於同年月27日22時39分，航警局警員在航警
    局辦公室辦公桌下發現上開2顆海洛因球，同月30日借提在
    押之丙○○外出詢問，丙○○供出全情。其後於同年12月15
    日18時10分許，警員在臺中縣沙鹿鎮○○路金星2巷107號拘
    提己○○到案，另於同年12月26日16時許，在臺中市同安西
    巷24號拘提戊○○到案，又於94年1月14日16時30分許，在
    彰化縣鹿港鎮頭庄40之2號拘提庚○○到案，復於當日22時
    35分許，在南投縣埔里鎮○○路3號拘提乙○○到案。
三、案經內政部警政署航空警察局移送及桃園縣警察局桃園分局
    報告臺灣桃園地方法院檢察署檢察官偵查起訴及追加起訴。
    理  由
一、訊據被告丙○○對於上開夾帶毒品海洛因入境之事實均坦承
    不諱，惟辯稱：入境後為警查獲的運動夾克是被告庚○○借
    伊的，伊不知道夾克裡面有毒品；行李廂內海洛因球不是我
    放的，又在伊左右腳襪子裡面查獲含有海洛因之殘渣袋，不
    知道為什麼在伊襪子裡面，因為在海關為警查獲時，已經叫
    伊全身脫光檢查過了，不知道為何在伊襪子內還有含有海洛
    因殘渣的夾鏈袋，又原審未依毒品危害防制條例第17條規定
    減刑不當云云；訊據被告己○○、庚○○、戊○○、甲○○
    則均矢口否認有何運輸第一級毒品海洛因犯行，被告己○○
    辯稱：我沒有塞毒品到丙○○肛門，戊○○、甲○○也沒有
    到我們房間來，丙○○迭次自白，前後矛盾，誣陷我們云云
    ；被告庚○○辯稱：外套是己○○跟我借，然後交給丙○○
    的，潤滑劑是我結帳的時候，被告丙○○放在裡面一起算的
    ，我未找戊○○出國，我拿護照給被告陳錦銘去辦出國手續
    ，是因為被告陳錦銘借住在伊家，要還伊人情，所以招待伊
    到泰國去玩云云；被告戊○○辯稱：並沒有運輸毒品，也沒
    有將海洛因球塞到被告丙○○的肛門內，我不認識丙○○，
    只有在泰國的第一天跟他睡同房，出國的團費是伊自己出的
    云云；被告甲○○辯稱：返國當日並沒有與被告戊○○至被
    告丙○○的房間，更沒有將海洛因球塞到被告丙○○的肛門
    內，並沒有運輸毒品云云。本院公設辯護人周君穎為被告丙○○辯護稱：被告在原審時稱：他不知道夾克裡面有毒品，
    而且不知道他的襪子裡面有海洛因殘渣袋，因為在海關檢查
    時，已經叫他全身脫光檢查過了；惟對於其自泰國以肛門藏
    放海洛因方式運輸毒品回國之事實，已經坦承不諱，然被告
    係一時疏忽，貪圖出國旅遊及報酬等小利，受人利用，惟尚
    屬初犯，毒品尚未外流即遭查獲，造成危害輕微，犯後並供
    出運輸毒品之所有細節及其他參與共犯，實可憫恕，請依刑
    法第59條規定減輕其刑；辯護人黃柏彰律師為被告己○○辯
    護稱：己○○是否運輸毒品，只有丙○○的證言，可是丙○○若說其他人運毒，那麼他就可以判得比較輕，他是有利害
    關係的，我們質疑丙○○自白的真實性等語；辯護人謝秉原
    律師為被告戊○○辯護稱：戊○○只表明陳錦銘請他施打海
    洛因後，僅問他要不要幫忙帶東西回國，但是並未就帶何物
    、對價等事商議，且戊○○亦未允諾。之後戊○○一開始雖
    表示出國團費其無力負擔，而庚○○雖表明要代付團費，但
    戊○○並未允諾，因而並未立刻答應一同前往，並未交付證
    件。而後戊○○之團費乃係自付，故其出國乃單純為旅遊之
    目的，非為運毒，當亦無與陳錦銘等人之共謀運毒之犯意聯
    絡等語；辯護人洪東雄律師為被告庚○○辯護稱：戊○○並
    不是庚○○邀請他出國，他自己就認識陳錦銘，又何須要透
    過庚○○？潤滑劑不是直接作為運輸毒品之用，另外除了丙○○以外的人，都沒有被查獲毒品，陳錦銘拿毒品要他們運
    輸，同意的人就來拿，那其他沒有拿的人，是否要負擔共犯
    的罪責？是否有犯意聯絡？辯護人邱清銜律師為被告甲○○
    辯護稱：(1)甲○○並無共同運輸第一級毒品犯行，甲○○並
    未有親自藏毒運輸之事實，且團費七千元，被告確實有支付
    予己○○，餘不足之八千元，方由己○○墊借，且原審稱甲○○與陳錦銘等人共同謀議，然丙○○、戊○○二人最多只
    有證述有見到海洛因，並遭詢是否要運毒，每一粒代價二萬
    元，並無謀議由丙○○運毒，亦無事證證明甲○○等有應允
    運毒。(2)甲○○並無逼迫丙○○將海洛因塞入直腸道之行為
    ，運毒代價每一粒台幣二萬元，是陳錦銘詢問，而丙○○自
    己要運毒，與被告何干？甲○○何須逼迫丙○○運毒等語。
    經查：
(一)本件係由陳錦銘責由被告庚○○尋找被告戊○○、乙○○，
    被告己○○則尋找被告丙○○、甲○○，參加上開旅行社舉
    辦之旅行團，赴泰國旅遊：
  1.關於被告庚○○如何於93年10月間某日在其位於上址住處，
    詢問戊○○是否要一同出國旅遊，被告戊○○表明錢不夠，
    被告庚○○告之可以幫忙出旅遊費用，嗣於同年10月中的某
    日，被告庚○○打電話予被告戊○○詢問關於出國旅遊之事
    ，被告戊○○遂應允之等情，業據被告戊○○於檢察官偵訊
    、及原審審理時具結證述明確（見93年度偵字第19854號偵
    查卷第44至46頁、原審94年1月20日訊問筆錄、94年8月9日
    審判筆錄、94年8月10日審判筆錄），被告戊○○與被告庚○○係屬舊識，一同前往泰國旅遊，交情關係非淺，衡情應
    無設詞誣陷之虞，足徵被告戊○○所述應非子虛，堪以採信
    。
  2.被告庚○○如何向被告乙○○表示，有朋友要組團至泰國旅
    遊是否要參加，被告乙○○同意但表示沒有錢可以出國，被
    告庚○○即向被告乙○○表示不用出旅費，被告乙○○於是
    將照片及護照給予被告庚○○辦理出國旅遊之事宜等情，業
    據被告乙○○於檢察官偵訊、原審94年1月15日羈押訊問、
    94年1月20日訊問時供述明確（見94年度偵字第1741號第66
    至69頁、原審94年1月20日訊問筆錄），經核與被告庚○○
    供述之情節相符。
  3.另己○○於93年11月初某日在其位於上址住處詢問被告丙○○是否要參加旅行團出國旅行，被告丙○○如何應允後將護
    照交予被告己○○辦理；被告己○○另如何於93年11月初某
    日在其位於上址住處，如何邀被告甲○○一同參加旅行團前
    往泰國旅遊，被告甲○○如何應允並交付證件予己○○辦理
    等情，迭據被告丙○○於檢察官偵訊及原審訊問、審判時證
    述、被告甲○○於原審審判時供述明確（被告丙○○部分見
    93年度偵字第18511號偵查卷第51至55頁、第79至82頁、第
    10 2至104頁、原審93聲羈字第704號刑事卷宗第4至9頁、94
    年1月20日訊問筆錄、94年3月16日準備程序筆錄、94年6 月
    29日、94年7月26日審判筆錄；被告甲○○部分見原審94年5
    月11日審判筆錄），被告己○○於偵查中亦自白：丙○○等
    人至泰國的旅費是陳錦銘支付的，因為我介紹丙○○給陳錦
    銘認識，他招待我們的等語（偵一卷第108頁）。互核相符
    ，自可採信。
(二)關於被告庚○○如何要被告戊○○去旅行社詢問有關如何參
    加泰國旅行團之事宜，被告戊○○於是前往位於臺中市聯大
    旅行社向該旅行社職員張秀惠詢問，有沒有到泰國的旅行團
    及行程如何，向張秀惠索取旅行社名片，洽詢辦護照要哪些
    證件，有無到泰國旅行團之事宜。被告戊○○覓妥聯大旅行
    社後，越數日，被告戊○○帶被告陳錦銘及被告庚○○一同
    至聯大旅行社，業據被告戊○○於檢察官偵訊、及原審準備
    程序、審理時供述明確（見93年度偵字第19854號偵查卷第
    44至46頁、原審93年12月27日羈押訊問筆錄、94年1月20 日
    訊問筆錄、94年8月9日審判筆錄、94年8月10日審判筆錄）
    ，經核與證人聯大旅行社職員張秀惠於原審審判時證述，被
    告戊○○如何至伊工作之旅行社詢問赴泰國旅行團及申辦護
    照事宜，以及被告陳錦銘、庚○○與戊○○一起至旅行社之
    情事相符（見原審94年10月18日審判筆錄），足徵被告戊○○所述應非子虛，堪以採信。另關於被告陳錦銘如何拿被告
    己○○、丙○○、甲○○之證件交予聯大旅行社職員張秀惠
    ，委託辦理護照及泰國簽證，被告陳錦銘並先交付訂金予張
    秀惠，迨辦妥被告己○○等3人之護照後，被告陳錦銘復委
    託張秀惠，代辦被告戊○○護照及簽證及詢問有沒有到泰北
    的旅行團，並指定出團之時間為15日左右，張秀惠向同業查
    詢後回覆被告陳錦銘，有天海旅行社舉辦之「知性泰北真情
    五日遊」旅遊行程，陳錦銘於是把被告戊○○等人的證件交
    予張秀惠，並交付庚○○6人團費合計87,000元（包括所有
    護照申請費、泰國簽證費及團費）等情，亦據證人張秀惠於
    原審審判時具結證述明確（見原審94年10月18日審判筆錄）
    ，證人張秀惠與被告庚○○、陳錦銘等人間，之前並無任何
    關係，應無誣陷之虞，並有外交部領事事務局函94年3月30
    日領一字第09452097 560號函檢送被告丙○○等人護照申請
    書（見原審卷卷一第135至142頁）、內政部警政署航空警察
    局94年4月7日航警刑字第0940009861號函檢送捷安達旅遊行
    程、天海旅行社送件資料清單等相關資料（見原審卷第24至
    42頁），足以證明證人張秀惠所言為真實，應堪採信。至被
    告戊○○辯稱：參加泰國旅遊旅行團之團費係伊自己出的云
    云，惟此與證人張秀惠上開證述內容歧異，被告戊○○並未
    提出任何證據，以實其說，尚難採信。
(三)被告庚○○、己○○實際主導渠等6人此次參加上開旅行團
    赴泰國旅遊之一切活動，以及脫離旅行團隨被告陳錦銘至緬
    甸境內之飯店小房間：
  1.被告丙○○於93年11月16日凌晨，搭乘計程車至被告己○○
    的住處，由被告己○○的友人駕車搭載被告己○○、丙○○
    、甲○○前往被告庚○○位於上址住處與被告戊○○、乙○○等人會合，然後被告庚○○、己○○、丙○○、戊○○、
    乙○○、甲○○6人搭車一同到桃園中正國際機場，與林瑩
    蘭擔任「捷安達知性泰北真情五日遊」領隊之旅行團集合，
    全團共有23人，全團是日早上7時50分搭乘華信航空公司
    AE835號航班班機抵達泰國清邁機場等情，業據被告庚○○
    、己○○、丙○○、戊○○、乙○○、甲○○供述明確。證
    人即擔任該旅行團之領隊林瑩蘭於原審審判時證稱：伊擔任
    該團的領隊，出國當日早上4點多就到達桃園中正國際機場
    ，那時團員幾乎都已經到齊了，到機場以後，在第一航廈的
    華信航空櫃台，尋找捷安達旅遊的團員，看到有6個人在出
    境大廳門外抽煙，然後他們6人走進來，被告庚○○問伊是
    否到泰國清邁旅遊旅行團的領隊，他說有6個人，其他被告
    己○○等人就把出國的護照、登機證交給被告庚○○，伊對
    被告庚○○的印象比較深刻，感覺好像他們6人的活動都是
    被告庚○○在帶頭的，他們6人都是跟著被告庚○○走、搭
    乘飛機等語（見原審94年8月4日審判筆錄）。
  2.被告陳錦銘於旅行團至泰國第二天（按即同年月17日）行程
    晚上在泰國清萊的餐廳吃飯時，撥打被告己○○之行動電話
    ，被告己○○隨即將電話拿給領隊林瑩蘭接聽，被告陳錦銘
    表示是被告己○○等6人的朋友，詢問旅行團第3天在緬甸的
    行程時間可不可以久一點，並稱被告己○○6個人要脫隊到
    緬甸找朋友云云，為被告己○○所不爭，經核與證人林瑩蘭
    於原審審判時證述之情節相符。於93年11月18日早上10點左
    右，在泰國、緬甸邊境，被告庚○○、己○○等6人向領隊
    林瑩蘭表示要脫隊去緬甸找朋友，領隊林瑩蘭乃要求庚○○
    6人等於離隊切結書上簽名，然後由被告庚○○、己○○撥
    打電話與被告陳錦銘聯絡前來，被告庚○○等6人乃跟著被
    告陳錦銘至緬甸的1個小旅館的房間內等情，亦據被告庚○○、己○○、丙○○、戊○○、乙○○、甲○○等人供述明
    確，且互核一致，堪以採信。
(四)同案被告陳錦銘係策劃運輸毒品及提供毒品海洛因供運輸之
    人：
  １本件被告庚○○、己○○等人於93年11月16日凌晨與林瑩蘭
    擔任「捷安達知性泰北真情五日遊」領隊之旅行團集合，搭
    乘早上7時50分搭乘華信航空公司AE835號航班班機前往泰國
    清邁機場，然被告陳錦銘則係於渠等出境之前1日即93年11
    月15日許先行搭機抵達泰國清邁，此有陳錦銘之入出國日期
    證明書1份在卷可稽（見原審卷卷二第9頁），而被告陳錦銘
    於旅行團至泰國行程第二天（按即同年月17日）晚上在泰國
    清萊的餐廳吃飯時，撥打被告己○○之行動電話，並向領隊
    林瑩蘭表示被告己○○等人於翌日旅行團行程要脫隊，於翌
    日即18日早上10點左右，在泰國、緬甸邊境，被告陳錦銘前
    來帶領被告庚○○等6人於至緬甸的1個小旅館的房間內，顯
    見被告陳錦銘此次前往泰國之期間與被告庚○○、己○○等
    人幾乎重疊，其間均在主導、安排渠等之行程，亦足佐證被
    告陳錦銘此次前往泰國之目的，係準備供運輸用之毒品海洛
    因。
  ２陳錦銘於上開旅館房間內，有拿內裝毒品海洛因之紅色塑膠
    袋，問被告丙○○等人有沒有人要賺外快，並說幫忙帶一個
    回去台灣二萬元，團費全免，願意帶的話東西可以放入屁股
    裡，回台灣後到庚○○家交給他，並請被告等人施用海洛因
    等情，業據被告戊○○於原審證述甚明（原審卷三第25頁）
    ，可知，陳錦銘係先赴泰國、緬甸安排毒品，帶至旅館內俾
    誘使被告等人挾帶入境。
(五)被告丙○○確有挾帶毒品海洛因闖關之事實：
    被告丙○○等人如何於93年11月20日等隨旅行團於上開時間
    自泰國清邁搭乘華信航空AE836班次班機抵達桃園中正國際
    機場，而將上開第一級毒品海洛因私運入境，於同日下午17
    時30分許在中正機場第一航廈海關入境檢查室，為警查獲被
    告丙○○所攜帶托運黑色行李（行李牌號碼：00000000 00
    ）內，藏放於黑白相間短褲內1顆海洛因球（驗餘淨重32.
    65公克，包裝重4.00公克，純度65.82％，純質淨重21.49公
    克），翌日（按即21日）凌晨0時45分許，警方人員將被告
    丙○○送入航警局拘留所留置時，分別在丙○○所穿運動夾
    克右邊口袋發現乙包海洛因毒品（包裝重0.98公克），及左
    、右腳襪子內各發現2小包含有海洛因無法析離之殘渣袋（
    包裝重0.36公克），同日上午10時30分許，伊在航警局因有
    便意要求上廁所時，將2顆海洛因球（合計淨重67.36公克，
    包裝重合計6.30公克，純度79.45％，純質淨重53.52公克）
    排出體外，再以衛生紙包裹，夾藏在褲腰帶處，趁警方不備
    之際，再丟到航警局辦公室辦公桌下。同日上午11時，航警
    局準備將被告丙○○移送臺灣桃園地方法院檢察署時，丙○○交予其姊吳素惠1包海洛因（淨重2.15公克，包裝重0.82
    公克，純度65.30％，純質淨重1.40公克），而當場為警查
    獲，被告丙○○為警查獲保險套包裝成之海洛因球內白粉以
    及其他包裝袋包裝之白粉，該白色粉末經送鑑驗結果，均含
    有第一級第六項毒品海洛因成分等情，此經被告丙○○供承
    不諱，並有蒐證照片、法務部調查局鑑定通知書、入出境查
    詢紀錄、臺北關稅局扣押貨物、運輸工具收據及搜索筆錄、
    航警局毒品初步鑑驗報告單在卷可參，足認被告丙○○確有
    運輸上開第一級毒品海洛因入境臺灣之犯行，殆無疑問。
(六)被告陳錦銘、庚○○、己○○、戊○○、乙○○、甲○○等
    人就與被告丙○○運輸毒品海洛因間之共犯關係：
  1.被告庚○○、己○○、丙○○、戊○○、乙○○、甲○○等
    人參加上開旅行團，係由被告陳錦銘出面向聯大旅行社張秀
    惠報名，並由被告陳錦銘收齊證件後交予張秀惠代為辦理，
    而被告庚○○等6 人團費合計87000 元，均係由被告陳錦銘
    1 人支付，而由被告庚○○尋找被告戊○○、乙○○，被告
    己○○則尋找被告丙○○、甲○○，參加上開旅行社舉辦之
    旅行團，赴泰國旅遊等情，業如上述，衡諸被告等人財力不
    豐，上開支出費用乃屬不低，被告戊○○於檢察官偵訊及原
    審羈押訊問時供稱，出國前至被告庚○○住處適遇被告陳錦
    銘，被告陳錦銘請伊施打海洛因後，問伊這次旅遊是否願意
    攜帶海洛因闖關回國等語（見93年度偵字第19854號偵查卷
    第44至46頁；93年度聲羈第802號刑事卷宗第4至11頁），而
    被告丙○○、乙○○、甲○○並不認識被告陳錦銘，並無交
    情，衡情被告陳錦銘要無出資招待被告庚○○等6人之必要
    。惟依被告戊○○上開證言，陳錦銘僅係代墊旅費，如至泰
    國後有同意挾帶毒品海洛因，才可免支付旅費，足認陳錦銘
    支付旅費，僅為引誘被告等前往泰國運輸毒品之手段，被告
    等人是否同意，並不確定，尚難僅憑陳錦銘代墊旅費乙節，
    據以認定被告等人與陳錦銘已有共同運輸毒品海洛因之犯意
    聯絡。至被告等人返國後，即先後遭約談到案，並聲押獲准
    ，被告陳錦銘則未到案遭通緝，致被告戊○○、甲○○等未
    挾帶毒品之人，尚未償還代墊旅費，此乃情事變更，不能資
    為不利於被告之認定。
  2.再被告庚○○、己○○實際主導渠等6 人此次參加上開旅行
    團赴泰國旅遊之一切活動，以及脫離旅行團與被告陳錦銘見
    面，業如上述。被告庚○○於93年11月19日旅行團至清邁家
    樂福大賣場時，進入該大賣場之藥局要購買潤滑劑，因不會
    講英語，遂問同團不知情進入藥局欲購買濕紙巾之證人丁○○，潤滑劑的英文怎麼講，經證人丁○○告知為KY-JELLY潤
    滑劑，被告庚○○於是向店員購買3、4條KY-JELLY潤滑劑等
    情，業據被告庚○○於原審供承不諱，被告丙○○於於警詢
    亦供稱：我有看到庚○○去買潤滑劑，共買三條等語（偵二
    卷第20頁）。證人丁○○於原審證稱：他買到我就離開了，
    我沒有看到他買了幾條等語（原審卷三第57頁）；嗣改稱：
    可以確定被告庚○○購買6條KY-JELLY潤滑劑，係因返國入
    境後，領隊打電話給伊，我就在想那個人為什麼要在藥局一
    次購買六條，因為那種潤滑劑台灣也有，那個人比手勢表示
    要買六條，店員拿了六條出來，我還有看到那個人付了錢等
    語（同卷第58、59頁），其證詞反復，已難憑採。且被告庚○○究買幾條潤滑劑，自以本人最清楚，參以被告六人係分
    三個房間睡覺，衡情亦以三條為已足，應認被告庚○○係買
    3 條潤滑劑。被告庚○○於起訴移送原審訊問時供稱，在泰
    國期間並無嫖妓，則被告庚○○1次購買3條KY-JELLY潤滑劑
    ，顯係供塗抹在海洛因球上，以便塞入肛門內之用甚明。被
    告庚○○同日晚間回到飯店房間後將上開3條潤滑劑交予同
    房之被告乙○○，並囑其通知其他被告來房間拿潤滑劑等情
    ，亦據被告庚○○供述明確，被告乙○○於原審亦坦承上情
    ，被告丙○○於本院審理時坦承：戊○○有先在毒丸外表擦
    潤滑劑等語，足認被告庚○○確有購買3條潤滑劑，係供潤
    滑海洛因毒丸外包裝，以利塞入肛門之用。
  3.又被告戊○○、甲○○於20日早上凌晨5、6時左右，至被告
    丙○○與己○○的房間裡，被告戊○○將自乙○○處取得之
    潤滑劑塗抹在海洛因球上，被告己○○叫被告戊○○、甲○○將塗抹好之海洛因球塞入丙○○的肛門內等情，業據共犯
    丙○○於原審具結證述明確，而肛門位於人體背後，且除大
    便外，平時處於緊閑狀態，而扣案之毒丸狀如淡水漁丸，有
    現場照片可參（偵一卷第77頁），欲將如此大小之毒丸塞入
    肛門內，衡情須要他人之協助，始克順利完成，證人丙○○
    與被告己○○、戊○○、甲○○三人並無宿怨，自無故意誣
    指之理，上開證詞，應屬可信。被告己○○、戊○○、甲○○空言否認，並不可採。又被告丙○○於本院審理時未再指
    稱係戊○○、甲○○強行將海洛因球塞入其肛門內，是被告
    戊○○、甲○○二人否認有強迫情事，自可採信。
(七)關於測謊鑑定部分：
    原審經被告丙○○、庚○○、己○○、戊○○、乙○○、甲○○同意至法務部調查局為測謊鑑定結果（有法務部調查局
    94年5月4日調科參字第09400202720 號、94年5月18日調科
    參字第09400247320號測謊報告書在卷可稽【見原審卷卷二
    第59、60頁、第98頁】）：
  1.丙○○就己○○有叫伊將毒品塞入肛門內帶回臺灣；扣
    案自伊行李中查獲的那包毒品海洛因並不是伊藏放的；扣
    案自夾克中查獲的海洛因不是伊藏放的。上述問題經測試均
    無情緒波動反應，研判未說謊。
  2.戊○○就當天伊沒有將毒品塞入肛門帶回臺灣，上述問題
    經測試呈情緒波動反應，研判有說謊；陳錦銘有叫渠等將
    海洛因夾帶回臺灣以換取報酬；陳錦銘有將要運回臺灣的
    海洛因交給庚○○分配；上述問題經測試均無情緒波動反應
    ，研判未說謊。
  3.庚○○就當天伊沒有將毒品塞入肛門帶回臺灣；陳錦銘
    沒有將要運送帶回臺灣的海洛因交給伊；伊沒有安排乙○○等人運送毒品帶回臺灣換取報酬。上述問題經測試均呈情
    緒波動反應，研判有說謊。
  4.乙○○就當天伊沒有將毒品塞入肛門帶回臺灣；伊不知
    道陳錦銘有無將要運送回臺灣的海洛因交給庚○○；上述問
    題經測試呈情緒波動反應，研判有說謊。渠等沒有約定返
    台後於庚○○住處以夾帶回臺灣的海洛因換取酬勞。未獲致
    明確反應圖形，無法研判有無說謊。
  5.己○○經數字測試，未獲致明確生理反應模式，故未進行測
    試。
  6.鑑定證人吳家隆即在法務部調查局從事測謊鑑定工作，於90
    年間到美國康乃狄克州警政署實驗室進行測謊進階訓練，接
    受李昌鈺博士的指導，並且在康乃狄克州進階訓練結業，於
    原審審判時具結證稱（見原審94年8月23日審判筆錄）：
  本件鑑定報告書所附之測謊標準作業程序流程，係於92年9
    月間為了因應交互詰問制度實施進行所修訂而開始實施，實
    施測謊內部的流程，實施測謊完畢後，作出結果判斷，交由
    內部兩位專家來進行覆核，就是看伊有沒有依照測謊的學理
    來實施判讀，由兩位專家檢視後，認為伊沒有違反測謊的學
    理，然後用印送局裡副處長核稿，最後由處長批示，批示後
    送機要室用印，就是蓋局長的鑑定專用印章。美國測謊協會
    所頒布的施行準則，是規定測謊工作大致上的原則規範，調
    查局的測謊程序，除了參酌美國測謊協會的標準作業準則之
    外，另外為了因應國內司法制度上的要求，所以我們訂定測
    謊內部作業程序，所以我們的標準作業程序，與美國測謊協
    會的標準作業準則並不相同，但完全依循該協會標準作業準
    則的精神及原則。
  本件是採用控制問題及混合問題法的作業方法測謊，而控制
    問題法是現在普遍使用的方法，控制問題法因為有很多學者
    把它分得更細，但仍然不脫控制問題法的範疇，調查局裡面
    一直以來都是使用控制問題法與混合問題法，依照測謊的學
    理而言，如果是一個無辜的人，他說的是實話，他在生理圖
    形上，涉案問題的曲線不會持續的大於控制問題的曲線，就
    是沒有持續性說謊的特性，如果是一個說謊的人，在圖形上
    ，涉案問題的曲線的振幅，與控制問題的振幅相比較，呈持
    續性的波動反應。
  又控制問題不是涉案問題，所以沒有必要去判別他有無說謊
    ，所謂控制問題是關於自尊心的問題，持續性的波動，一個
    沒有說謊的人被反覆的問到，你有沒有偷東西、或欺騙師長
    等有關自尊心的問題，他的注意力會從涉案問題慢慢轉移到
    控制問題，在生理圖形上的表現，就是他的控制問題的振幅
    逐漸的大於涉案問題的振幅，也就是說涉案問題將不會出現
    持續波動的特性；反之，如果是一個說謊的人，由於他所面
    臨的是司法的處罰，他的涉案問題波動振幅，將會持續的大
    於控制問題的波動振福。
  控制問題本身設計，是關於一個人的自尊心的問題，也有輕
    微犯罪，例如有沒有偷過東西等問題，因為此類問題通常是
    概括性比較不明確的，需要受測者去思考的問題，一個沒有
    說謊的人，經由我們反覆詢問他控制問題以後，在心理學的
    角度，受測者會擔心我們是否懷疑他在說謊，反而把他的注
    意力轉移到控制問題上，使得涉案問題不會持續波動。
  以本件被告丙○○測謊圖表來看，過控制問題我們不研判有
    沒有說謊，只拿來做比對，就丙○○的生理圖形Ｒ3 、Ｒ5
    、Ｒ7 分別就是第3 、第5 、第7 的涉案問題，Ｃ（控制問
    題）的部分就是丙○○他回答第六題。我們每個案件，在實
    際測試前，都會進行數字測試，我們數字測試的作法，就是
    受測人先在1 張便條紙上，1 到5 任選一個數字寫下來，我
    們不知道他所寫的數字是什麼，然後我們開始將兩條管線放
    在受測者的呼吸線上、第3 條管線放在右手量血壓的手臂上
    ，是記錄他的心跳，就是圖形上第四條曲線，第4 條管線放
    在左手第食指、無名指上套上套環，記錄他的膚電反應，就
    是圖形上第三條曲線，圖表是專業用生理反應紀錄圖的紀錄
    紙，每一小格是紀錄時間是5 秒鐘，可以算得出受測者當時
    心跳的情形，然後我們開始進行測試，我們問他五個問題，
    這五個問題分別是，你寫的數字是1 、2 、3 、4 、5 嗎？
    我們會反覆問這5 個問題，他的回答全部都說不是，這五個
    答案中有一個是在說謊，丙○○的數字測試紀錄圖中，只有
    2 的部分呈現持續波動，我們依據數字測試所得到的生理紀
    錄圖，來判斷受測者所寫的數字是多少，然後再利用生理紀
    錄圖來跟受測者說明測謊原理。調查局裡每件測謊案件，都
    會在正式測謊之前，進行數字測試，確認結果正確後，才會
    正式進行測謊，如果受測者沒有通過數字測試，顯示他或許
    因為生理或心理因素而不適合接受測謊，我們就會停止進行
    測謊，本件6 位受測者，都經過相同的數字測試的程序，也
    都通過數字測試。
  所謂的混合問題法，係指在題組中混入無關的問題，例如你
    是庚○○嗎？你是彰化人嗎？你被關在桃園看守所？等問題
    ，來比對涉案問題受測者是否有說謊？我們任何一個問卷，
    都有無關問題，無關問題不參與比對，就本局測謊施作而言
    ，控制問題法跟混合問題法都是使用相同之問卷，所謂混合
    問題，就是題序顛倒的方式，我們測試之前，已經將問題很
    明確的告訴受測者，但沒有告知題序，只是在施測過程中，
    不按題序的方式來詢問受測者。不管刑事案件或民事案件，
    只要是測謊問卷，上面一定會有無關問題。
  本件庚○○接受測謊，在測前會談部分，總共進行多久時間
    ，時間太久了，詳細時間無法回答，但通常一般測謊案件，
    通常歷時一個小時左右。在讓庚○○接受測謊過程中，開始
    朗讀這個問題，到你開始朗讀下個問題，中間的間隔時間，
    要看每個問題的反應時間多久，要等受測者前面一個問題的
    曲線回到基準線以後，才會進行下一個問題的詢問，所以問
    題與問題中間的間隔時間不一定。根據庚○○測謊紀錄圖內
    容來看，最短的時間是7 秒，最長的大約有14秒。因為調查
    局用傳統測謊器，所以我們通常在前面一個問題波動結束回
    到基準線後，才會進行下一個問題，國外現在有些採用電腦
    測謊，電腦測謊裡面，有規定每個問題的區間，有的規定15
    秒，有的規定20秒，而傳統測謊，只要回到基準線之後，就
    可以進行下一個問題詢問。問題與問題的間隔時間長短，只
    要受測者的波動回到基準線後，再問問題，基本上是不會影
    響下一個問題的反應，本件每個受測者都有經數字測試，數
    字測試本身也有問題間隔大約7 秒的情形，但是一樣可以得
    到正確的結果。
  就己○○的部分，數字測試沒有明確的生理反應，是因為己○○的數字測試，別人的是平滑的曲線，而己○○是抖動而
    紊亂的曲線，無法取得正常的生理反應模式，在此情況下，
    後續的測謊就停止，其他受測者的數字測試都獲得完整、明
    確的生理反應模式，才會進行下一步的測謊。造成生理反應
    模式異常的原因有很多種，有生理的、有心理的、也有睡眠
    不足的因素，我們不做研判，己○○當天無法獲得明確的生
    理反應模式，己○○當天有簽測謊同意書，並沒有拒絕測謊
    。像己○○這請情形，簽署測謊同意書，但後來在數字測試
    時無法獲得明確生理反應模式的情形，實務經驗上有這種情
    形，但是不會很多，沒有這樣的數據統計，但確實有這樣的
    情形，調查局採取謹慎的態度，只要數字測試無法取得有效
    的生理反應模式，即不進行測謊。
  綜上所述，鑑定證人依照測謊標準作業程序流程對於被告丙○○等人實施測謊，鑑定證人並將實施測謊之過程詳細證述
    在卷，自有證據能力。而依上開測謊結果，足以佐證證明被
    告丙○○證述全部情節及被告戊○○證述關於被告陳錦銘有
    叫其等將海洛因夾帶回臺灣以換取報酬，有將要運回臺灣的
    海洛因交給被告庚○○分配等語，均為可採。
  7.按以測謊鑑定，係依一般人在說謊時，會產生遲疑、緊張、
    恐懼、不安等心理悸動現象，乃利用測謊儀器將受測者之上
    開情緒波動反應情形加以紀錄，用以判別受測者所供述之真
    實性，倘受測者愈想壓抑其謊言所產生之情緒，在測謊儀器
    上會愈產生明顯之情緒波動反應，反之，則無此不實之波動
    反應，惟在受測人主觀上，容有因其個人體質或心理因素或
    客觀環境等影響，致生不同之測謊結果，從而測謊鑑定結果
    ，固得供審判上之參酌，惟仍不得採為判決之唯一憑據，自
    不得以被告丙○○等人之測謊報告，逕為渠等有利或不利之
    判斷，且承上所述，被告丙○○等共同運輸毒品海洛因入境
    既有上述各證據，已足資證明被告丙○○等之運輸毒品海洛
    因犯行，併此敘明。
(八)被告丙○○於93年11月20日下午17時30分許在中正機場第一
    航廈海關入境檢查室，為警查獲丙○○所攜帶托運黑色行李
    （行李牌號碼：0000000000）內，藏放於黑白相間短褲內1
    顆海洛因球（驗餘淨重32.65公克，包裝重4.00公克，純度
    65.82％，純質淨重21.49公克），翌日（按即21日）凌晨0
    時45分許，警方人員將丙○○送入內政部警政署航空警察局
    （下稱航警局）拘留所留置時，分別在丙○○向庚○○借穿
    之運動夾克右邊口袋發現乙包海洛因毒品（包裝重0. 98公
    克），及左、右腳襪子內各發現2小包含有海洛因無法析離
    之殘渣袋（包裝重0.36公克）。同日上午10時30分許，丙○○在航警局因有便意要求上廁所時，將2顆海洛因球（合計
    淨重67.36公克，包裝重合計6.30公克，純度79.45％，純質
    淨重53.52公克）排出體外，再以衛生紙包裹，夾藏在褲腰
    帶處，趁警方不備之際，再丟到航警局辦公室辦公桌下。同
    日上午11時，航警局準備將丙○○移送臺灣桃園地方法院檢
    察署時，丙○○趁機交予不知情之胞姊吳素惠（業經臺灣桃
    園地方法院檢察署檢察官不起訴處分）1包海洛因（淨重
    2.15 公克，包裝重0.82公克，純度65.3 0％，純質淨重
    1.40公克），而當場為警查獲；嗣於同年月27日22時39分，
    航警局警員在航警局辦公室辦公桌下發現上開2顆海洛因球
    等情，業據被告丙○○自白不諱，核與證人吳素惠於偵查中
    （偵一卷第57頁）、證人即航空警察局警員蕭玉康、鍾興昌
    、林子裘於原審證述查獲經過之情形相符（原審卷二第177
    頁至188頁），且有法務部調查局鑑定通知書二紙（偵一卷
    第117頁、118頁）、內政部警政署刑事警察局鑑驗書一紙（
    原審卷二第214頁）在卷可稽。被告丙○○雖以前詞置辯，
    惟行李廂乃藏放個人衣物之用，外人不易觸碰或開啟，且皮
    箱內海洛因球如係其他被告暗中放入，回國後仍須設法取得
    該皮箱，伺機打開皮箱始能取回海洛因球，可能性甚低。且
    被告丙○○於偵查中自承：己○○跟我說可以不用繳旅費，
    且可以給我五、六萬元的報酬，因為在海關的時候被查獲，
    所以沒有拿到錢等語 (偵一卷第80頁)，而夾帶一顆海洛因
    球可得報酬二萬元，足認其本意即夾帶三顆海洛因球，因肛
    門內已塞進二顆，才冒險將一顆置於皮箱內。至於夾克內之
    海洛因一包，被告丙○○自承於出境第二天即向庚○○借得
    上開夾克，且依照片所示，該包毒品係自夾克右側口袋內取
    出(偵一卷第41頁)，如該包毒品係庚○○所藏放，被告丙○○使用夾克達數天之久，自不可能未發現。且其於偵查中，
    經訊以衣服內之毒品來源，答稱：我在入境時，同團的姓蘇
    的團員借我的，說好出境時再還他等語（偵一卷第53頁），
    顯見其知情而夾帶入境。至於襪子內之分裝袋，被告丙○○
    於警詢自白：該二小包沾有海洛因之包裝袋不是各放在左、
    右腳襪子內，而是同放在右腳襪子內，是在被警方發現後，
    我將右腳提起來後才會分開等語（偵一卷第8頁反面），且
    襪子是貼身之物，外人不可能暗中藏放，堪認係其自行藏放
    ，所辯均不知情云云，顯係意圖減輕刑責之飭詞，自不可採
    。
(九)按毒品危害防制條例第17條係規定：「犯第4條第1項至第4
    項、第5條第1項至第4項前段、第6條第1項至第4項、第7條
    第1項至第4項、第8條第1項至第4項、第10條或第11條第1項
    、第2項之罪，供出毒品來源，因而破獲者，得減輕其刑。
    」立法意旨在鼓勵具體供出其上游販毒者，以杜絕毒品之蔓
    延與氾濫為目的，僅自白所運輸毒品之事實及共犯為何人，
    尚未進而查獲毒梟前手或其上游提供毒品者，仍不得執以邀
    本條規定之寬減（最高法院93年度台上字第6046號判決參照
    ）。本件被告丙○○固於偵查中供出己○○等6人涉案，惟
    被告己○○等六人與被告丙○○係屬共犯或幫助犯關係，而
    非提供丙○○毒品之上游，且警員亦未因此破獲任何毒品來
    源，顯無適用上開規定減刑之餘地。
(十)綜上所述，本件事證明確，被告庚○○、己○○、丙○○、
    戊○○、甲○○等之犯行堪以認定，應予依法論科。
二、按海洛因係毒品危害防制條例第2條第2項第1款規定之第一
    級毒品，且係行政院依懲治走私條例第2條第4項授權公告之
    「管制物品項目及其數額」甲項第4款所列之管制進出口物
    品。核被告丙○○自泰國私運管制進口之第一級毒品海洛因
    入台，所為均係違反毒品危害防制條例第4條第1項之運輸第
    一級毒品罪及懲治走私條例第2條第1項之私運管制物品進口
    罪。其持有海洛因之低度行為，為運輸之高度行為所吸收，
    不另論罪。被告丙○○一運輸第一級毒品海洛因入境之行為
    同時觸犯上述二罪名，為想像競合犯，應從一重之運輸第一
    級毒品罪處斷。又共同正犯之意思聯絡，原不以數人間直接
    發生者為限，即有間接之聯絡者，亦包括在內。如甲分別邀
    約乙、丙犯罪，雖乙、丙間彼此並無直接之聯絡，亦無礙於
    其為共同正犯之成立（最高法院77年台上字第2135號判例意
    旨參照），本件係由被告陳錦銘主導，而由被告庚○○尋找
    被告戊○○、乙○○，被告己○○則尋找被告丙○○、甲○○，參加上開旅行社舉辦之旅行團，赴泰國欲運輸毒品海洛
    因入境，至泰國後亦由己○○、庚○○與陳錦銘聯絡，由庚○○購買潤滑劑，由己○○囑戊○○、甲○○為被告丙○○
    將毒丸塞入肛門，可知陳錦銘、己○○、庚○○三人就本件
    運輸毒品犯行，基於主導地位，以自己犯罪之意思，並使丙○○實行運輸毒品海洛因之行為，其三人與被告丙○○有犯
    意聯絡及行為分擔，均為共同正犯。至被告戊○○、甲○○
    二人，雖有接受安排至泰國旅遊，但臨場退縮，並未答應陳
    錦銘之要求運送毒品海洛因，自難認定其與陳錦銘、庚○○
    、己○○、丙○○等四人有何犯意聯絡及行為分擔。惟其二
    人有共同協助在海洛因球擦潤滑液及將毒品二粒塞入被告丙○○肛門內之行為，已如上述。此一行為乃方便將海洛因球
    塞入肛門之行為，而非運輸之構成要件行為，其二人並未就
    丙○○運輸毒品，取得任何利益，顯示基於幫助之意思為之
    ，應成立運輸第一級毒品之幫助犯，按正犯之刑減輕之。其
    二人就幫助行為有犯意聯絡及行為分擔，均為幫助之共同正
    犯。又被告戊○○有如事實欄一所示之犯罪科刑與執行情形
    ，有本院被告前案紀錄表在卷可按，其受有期徒刑之執行完
    畢，5年內再犯本件有期徒刑以上之罪，為累犯，因運輸第
    一級毒品罪法定本刑為死刑、無期徒刑部分，依法不得加重
    ，應僅就得併科之罰金刑部分加重其刑。按被告行為後，刑
    法業於94年2月2日修正，95年7月1日施行，修正後刑法第47
    條第1項規定：受徒刑之執行完畢，或一部之執行而赦免後
    ，五年以內故意再犯有期徒刑以上之罪者，為累犯，加重本
    刑至二分之一。即將累犯之要件限縮於故意再犯範圍內。被
    告戊○○於五年以內再故意犯本件有期徒刑以上之罪，不論
    依修正前之刑法第47條，或修正後之刑法第47條第1項之規
    定，均構成累犯，對被告而言並無有利或不利之情形，自不
    生新舊法比較之問題，應逕依修正前之刑法第47條，論以累
    犯，並加重其刑。再者，刑法關於幫助犯，原列於第26條前
    段，修正後改列於25條第2項，均規定得按既遂犯之刑減輕
    之，亦無有利或不利之情形，不生新舊法比較之問題。又本
    件係陳錦銘主導，已如前述，被告己○○、庚○○係貪圖免
    費旅遊，所得利益十分微薄；被告丙○○係陳錦銘、己○○
    的利誘鋌而走險，而系爭毒品尚未外流即遭查獲，所造成的
    危害尚屬輕微，衡酌其等犯情，尚非無可憫恕之處，本院認
    如處以最低法定本刑，實猶嫌過重，應依刑法第59條之規定
    酌量減輕其刑。刑法第59條雖亦經修正，然此為法院就刑之
    裁量及酌減審認標準見解之明文化，非屬法律有變更。又刑
    法第65條第2項原規定：無期徒刑減輕者，為7年以上有期徒
    刑；修正後則規定：無期徒刑減輕者，為20年以下15年以上
    有期徒刑，依新法第2條第1項規定，比較結果，行為後法律
    並非有利於被告，自應依同條前段規定，適用行為時即修正
    前之法律，作為減輕之依據。
三、原審據以論罪科刑，固非無見，惟（一）、被告戊○○、甲○○二人僅係幫助犯，原審認係共同正犯，尚有未洽：（二
    ）、被告丙○○否認皮箱內及夾克內海洛因、襪子內分裝袋
    係其所夾帶，原審逕認係其知情夾帶，而未於理由欄說明認
    定之理由，亦有理由不備之違法；（三）、被告己○○、庚○○二人亦有法重情輕之情形，原審僅就實際夾帶毒品之正
    犯丙○○依刑法第59條酌減，亦有不妥。被告己○○、戊○○、庚○○、甲○○四人否認犯罪，被告丙○○否認夾帶皮
    箱內、夾克內及襪子內之海洛因及分裝袋，雖無理由，惟原
    判決既有上開可議之處，仍應由本院將原判決撤銷改判。爰
    分別審酌被告庚○○、己○○雖與陳錦銘均為正犯，但陳錦
    銘方為提供毒品之人，被告己○○、庚○○二人僅係貪圖免
    費旅遊之利益，出面邀約及擔任聯絡；被告丙○○貪圖數萬
    元小利，干冒不法，夾帶毒品入關；被告戊○○、甲○○二
    人至泰國後，不願夾帶毒品，僅幫助被告丙○○將毒品塞進
    肛門內，罪責較輕，查獲之毒品海洛因淨重多達百餘公克，
    數量非少及被告等人犯後猶飾詞否認等一切情狀，分別量處
    如主文所示之刑，以昭炯戒。
四、扣案如附表一編號1、2、3所示之毒品海洛因及編號3之殘渣
    袋，因其袋內仍有微量毒品殘留（依法務部調查局處理流程
    並無將毒品與包裝袋析離分別銷燬之情形，參見該局93年11
    月16日調科壹字第0936 2396550號函），是上開分裝袋應全
    視為毒品，均應依毒品危害防制條例第18條第1項前段沒收
    銷燬。至扣案如附表二之物，分別係被告丙○○或庚○○所
    有，且供運輸毒品之用，本於共同正犯責任共同之原則，應
    均依同條例第19條第1項規定宣告沒收，又上開物品既經扣
    案，自無全部或一部不能沒收之情形，即毋庸依同條項之規
    定另諭知如全部或一部不能沒收時，追徵其價額。另被告陳
    錦銘提供與其餘被告庚○○等人之交通食宿費用，均已具體
    支付予他人，性質上亦非屬被告犯罪所得之財物，不在得予
    沒收之列，附此敘明。又被告庚○○等往返臺灣及泰國、緬
    甸等地之機票，為其運輸犯罪之費用，且已使用完畢，交付
    各航空公司，不屬被告所有，自不得沒收。至於同時扣案之
    紅色棉製袋子，內有4只分裝袋，被告丙○○供稱，係包裝
    金飾所用，並無其他積極證據證明與本件運輸毒品有關，爰
    不予宣告沒收，附此敘明。
五、不另為無罪部分：
(一)公訴意旨另略以：被告丙○○、己○○、戊○○、庚○○、
    甲○○、乙○○與陳錦銘共同基於犯意聯絡，約定由陳錦銘
    支付丙○○等人至泰國旅遊之費用及每攜帶一粒海洛因球新
    臺幣2 萬元之代價後，丙○○、己○○、戊○○、庚○○、
    甲○○等人便於93年11月16日共同搭機至泰國，並於同月19
    日脫離旅行團，由先至泰國之陳錦銘帶丙○○等6人至泰國
    與緬甸邊境之某飯店內，由陳錦銘交付以保險套包裝之數粒
    海洛因球予丙○○等後，再由被告丙○○等人將海洛因球攜
    至泰國與緬甸邊境與旅行團會合，並於同月19日，由庚○○
    至泰國清邁之大賣場購買數條KY-JELLY潤滑劑，再由乙○○
    交予丙○○等人後，於同月20日，在泰國飯店內用KY-JELLY
    潤滑劑塗抹肛門而將海洛因球塞入渠等肛門後，渠等並於當
    日自泰國搭機飛往桃園中正國際機場，被告丙○○在桃園中
    正國際機場第一航廈之入境海關室為警當場查獲，而被告己○○、庚○○、戊○○、甲○○等人因警不知毒品係藏放肛
    門內而未遭查獲離去，因認被告己○○、庚○○、戊○○、
    甲○○4人此部分亦涉有運輸第一級毒品罪嫌云云。
(二)按犯罪事實應依證據認定之，無證據不得認定犯罪事實，刑
    事訴訟法第154 條第2 項定有明文；事實之認定，應憑證據
    ，如未能發現相當證據，或證據不足以證明，自不能以推測
    或擬制之方法，以為裁判基礎（最高法院40年臺上字第86號
    判例意旨參照）。本件被告己○○、庚○○、戊○○、甲○○均堅決否認有將以保險套包裹成海洛因球之物品自肛門塞
    入下腸道內，於上開時間搭機返臺而攜帶入境之情形，此情
    經核與證人即航空警察局保安隊警員林子裘、財政部台北關
    稅局關員蕭玉康於原審審判時證述並未查獲之情相符（見原
    審94年8月3日審判筆錄），此外遍查全卷亦查無其他積極證
    據證明被告庚○○等4人確有將以保險套包裹成海洛因球之
    物品自肛門塞入下腸道內，於上開時間搭機返臺而攜帶入境
    之事實，是被告庚○○等4人此部分被訴運輸第一級毒品之
    犯罪事實尚屬不能證明，本應諭知無罪，然公訴意旨係認此
    部分與前開起訴並經本院論罪科刑部分有裁判上一罪關係，
    基於審判不可分原則，爰均不另為無罪之諭知，附予敘明。
六、據上論斷，應依刑事訴訟法第369條第1項前段、第364條、
    第299條第1項前段，毒品危害防制條例第4條第1項、第18條
    第1項前段、第19條第1項，懲治走私條例第2條第1項、第11
    條，刑法第11條、第2條第1項前段、修正前刑法第28條、第
    55 條、第26條前段、第47條、第59條，判決如主文。
本案經檢察官吳慧蘭到庭執行職務。
中    華    民    國    95    年    8     月    18    日
                  刑事第五庭審判長法  官  張傳栗
                                  法  官  吳啟民
                                  法  官  陳世宗
以上正本證明與原本無異。
如不服本判決，應於收受送達後十日內向本院提出上訴書狀，其
未敘述上訴之理由者並得於提起上訴後十日內向本院補提理由書
（均須按他造當事人之人數附繕本）。
                                  書記官  丁淑蘭
中    華    民    國    95    年    8     月    21    日
附表：
一、查獲之毒品：
  1、第一級毒品海洛因球1顆（驗餘淨重32.6 5公克，包裝重
     4.00 公克，純度65.82％，純質淨重21.49公克）。
  2、第一級毒品海洛因球2顆（合計淨重67.36公克，包裝
     重合計6.30公克，純度79.45 ％，純質淨重53.52 公克）。
  3、第一級毒品海洛因1包（淨重2.15公克，包裝重0.82公克，
     純度65.30％，純質淨重1.40公克）、第一級毒品海洛因1
     包（包裝重0.98公克）、含有第一級毒品海洛因無法析離之
     殘渣袋2只（包裝重0.36公克）。
二、供運輸毒品所用之物：
  1、黑白相間短褲1件。
  2、紅白綠相間夾克1件。
  3、黑色行李袋1只。
  4、保險套3只。
附錄本案論罪科刑法條全文：
毒品危害防制條例第4條第1項：
製造、運輸、販賣第一級毒品者，處死刑或無期徒刑；處無期徒
刑者，得併科新臺幣 1 千萬元以下罰金。
毒品危害防制條例第18條第1項
查獲之第一、二級毒品及專供製造或施用第一、二級毒品之器具
，不問屬於犯人與否，均沒收銷燬之；查獲之第三、四級毒品及
製造或施用毒品之器具，無正當理由而擅自持有者，均沒入銷燬
之。但合於醫藥、研究或訓練之用者，得不予銷燬。
毒品危害防制條例第19條第1項
犯第 4 條至第 9 條、第 12 條、第 13 條或第 14 條第 1 項、
第2項之罪者，其供犯罪所用或因犯罪所得之財物，均沒收之，
如全部或一部不能沒收時，追徵其價額或以其財產抵償之。
懲治走私條例第2條第1項
私運管制物品進口、出口逾公告數額者，處 7 年以下有期徒刑，
得併科新臺幣 3 百萬元以下罰金。
懲治走私條例第11條
走私行為之處罰，海關緝私條例及本條例無規定者，適用刑法或
其他有關法律。


司法院資訊處製作；財團法人民間司法改革基金會備份。
